【裁判字號】    97,上訴,880
【裁判日期】    970515
【裁判案由】    偽造文書
【裁判全文】
臺灣高等法院臺中分院刑事判決         97年度上訴字第880號
上  訴  人  台灣彰化地方法院檢察署檢察官
被      告  甲○○
上列上訴人因被告偽造文書案件，不服臺灣彰化地方法院96年度
訴字第472號中華民國97年2月20日第一審判決（起訴案號：臺
灣彰化地方法院檢察署95年度偵緝字第749號），提起上訴，本
院判決如下：
    主  文
上訴駁回。
    理  由
一、按依刑事訴訟法第350條、第361條、第362條、第367條規定
    ，不服地方法院之第一審判決而上訴者，須提出上訴書狀，
    並應敘述具體理由，為上訴必備之程式；其所提出之書狀未
    敘述上訴理由，或僅曾以言詞陳述上訴理由者，均應於上訴
    期間屆滿後二十日內補提理由書於第一審法院。第一審法院
    經形式審查，認逾期未補提上訴理由者，應定期間先命補正
    ；逾期未補正者，為上訴不合法律上之程式，應以裁定駁回
    。倘已提出上訴理由，但所提非屬具體理由者，則由第二審
    法院以上訴不合法律上之程式，判決駁回。而所謂具體理由
    ，必係依據卷內既有訴訟資料或提出新事證，指摘或表明第
    一審判決有何採證認事、用法或量刑等足以影響判決本旨之
    不當或違法，而構成應予撤銷之具體事由，始克當之（例如
    ：依憑證據法則具體指出所採證據何以不具證據能力，或依
    憑卷證資料，明確指出所為證據證明力之判斷如何違背經驗
    、論理法則）；倘僅泛言原判決認定事實錯誤、違背法令、
    量刑失之過重或輕縱，而未依上揭意旨指出具體事由，或形
    式上雖已指出具體事由，然該事由縱使屬實，亦不足以認為
    原判決有何不當或違法者（例如：對不具有調查必要性之證
    據，法院未依聲請調查亦未說明理由，或援用證據不當，但
    除去該證據仍應為同一事實之認定），皆難謂係具體理由，
    俾與第二審上訴制度旨在請求第二審法院撤銷、變更第一審
    不當或違法之判決，以實現個案救濟之立法目的相契合，並
    節制濫行上訴（最高法院97年度上訴字第460號刑事判決參
    照）。
二、公訴意旨略以：被告甲○○基於偽造文書之犯意，未經告訴
    人乙○○之同意或授權，擅自於民國90年12月下旬某日，在
    彰化縣社頭鄉○○村○○路○段103號曾文應、謝沛菁夫妻
    所經營之新裕汽車修配廠，持用乙○○遺失之國民身分證購
    買ＱＣ－3998號自用小客車一輛，並利用不知情之曾文應、
    謝沛菁委託不知情之監理代辦人李東寰偽刻乙○○之印章一
    枚，而在性質上屬於私文書之「汽（機）車過戶登記書」上
    ，偽填新車主名稱「乙○○」之不實事項，再加蓋前開「乙
    ○○」之印文，而偽造表明係乙○○本人同意辦理移轉登記
    為該車輛所有權人之過戶登記書，再持之交付與彰化監理站
    承辦人員而行使，並使該公務員審核後，在其上用印，將該
    車輛移轉為乙○○所有之不實事項登載在其職務上所掌之車
    籍資料公文書上，足以生損害於乙○○本人及監理機關對車
    輛監理之正確性，因認被告涉犯刑法第216條、第210條之行
    使偽造私文書罪、同法第214條之使公務員登載不實罪之罪
    嫌云云。原審審理之後，認被告之犯罪不能證明，為無罪之
    諭知。
三、檢察官對原審無罪判決不服，提起上訴，其上訴理由謂：
(一)、訊據被告矢口否認起訴書所載偽造文書等犯行，於警詢、偵
    查及法院第一次準備程序時均辯稱：伊並未持用乙○○遺失
    之身分證，向曾文應購買QC-3998號自用小客車1部，亦未向
    曾文應借該車使用過，伊根本沒有看過這部車云云。然本件
    犯罪事實，業據告訴人乙○○於警詢、偵查中指訴綦詳，並
    於審理時證陳明確，核與證人即向被告借用QC-3998號自用
    小客車1部使用之被告友人江武男於警詢、偵查中及法院審
    理交互詰問時、證人即出賣該車予被告之新裕車行負責人曾
    文應、證人即曾文應之妻謝沛菁二人於警詢、偵查及審理時
    證述情節相符，並有汽（機）車過戶登記書、車籍作業系統
    -查詢認可資料各一份、舉發違反道路交通管理事件通知單
    數份、舉發照片5張附卷可稽。
(二)、證人江武男於民國96年12月12日交互詰問後，審判長依職權
    訊問時，固更易前詞稱：「（審判長問：車牌號碼QC-3998
    號自用小客車確實是向何人借的？）我是看報紙去應徵工作
    ，所以我就去向被告員林鎮家應徵工作，當時被告是我的主
    管，作放款的工作，平常都是駕駛車牌號碼QC-3998號自用
    小客車從事放款業務，該車是由業務人員輪流駕駛，老闆是
    何人我也不知道，而且薪水是由我向被告領的，且車牌號碼
    QC-3998號自用小客車平時都是放置在北斗鎮員工的宿舍（
    我不知道員工的宿舍是由何人出面去租），該部車輛是由要
    從事放款業務的人員輪流駕駛的。」「（審判長問：之前於
    偵訊時稱：是至北斗鎮向被告借車的？）因為一切的事情都
    是被告處理的，而且是被告將車子鑰匙交給我的，車子是直
    接放置在租屋處，由大家輪流開」；而被告當庭見證人如此
    回答後，遂順勢辯稱：「證人江武男應該知道車子不是我的
    ，因為我與證人江武男在社頭鄉新裕車行上班，我是在新裕
    車行從事地下錢莊的工作，而且本案的車子也不是我的，且
    車子是車行老闆曾文應提供的，而且車子我也沒有開過，都
    是他們在開的。新裕車行借款給別人時，必須拿東西來押，
    也有押車子，開本票。我於偵訊時我沒有陳述實際的情形是
    因為我不敢說。我曾經向曾文應購買過日產的中古車一輛」
    。然查：新裕車行係從事汽車修配、中車買並代買車客戶向
    銀行辦理汽車貸款等業務，負責人曾文應從未僱用過被告及
    江武男，而本件QC-3998號自用小客車卻係被告持告訴人乙
    ○○遺失之身份證向曾文應購買等情，業據證人曾文應、謝
    沛菁自警詢至審理中，始終證陳一致屬實；且被告及證人江
    武男於上開交互詰問後，審判長依職權訊問前，始終未提及
    證人曾文應所營之新裕車行係從事地下錢莊之非法放款事務
    ，復遍查卷內所有事證，亦未見證人曾文應有以新裕車行為
    名，經營地下錢莊之不法行徑。依一般經驗法則，除非法或
    不當取供之情形外，受訊問人在案發當時或不久後之陳述，
    因較少權衡厲害或受外力干預，並且臨接案發時點而記憶較
    深、訛誤較少，相對於事後翻異之詞，當較令人採信。而被
    告及證人江武男於審理時亦自承，警詢及偵查中，警察及檢
    察官並未對彼等施壓而非法取供等語，可見被告及證人江武
    男在警詢及偵查中所陳，均係出於自由意識，當較上開審理
    中為脫免罪責而臨訟杜撰之詞可信；況被告在先前法院準備
    程序時證人江武男於同日審理交互詰問完畢前所述，亦與彼
    等於警詢及偵查中所述無異，足見被告所辯，其在檢察官偵
    查中不敢說實情云云，顯無所據並與常情不符，故證人江武
    男上開於交互詰問後，在審判長依職權訊問時所言，應非屬
    實；而被告所為上開順勢之辯詞，亦無足採。
(三)、被告於準備程序時，請求法院傳喚證人即被告於案發時之女
    友劉惠凌到庭，證明其從未購得QC-3998號自用小客車使用
    云云。惟證人劉惠凌於97年1月30日審理時，到庭證稱：伊
    與被告在90年間曾交往數月但不深，且很少時間碰面，依僅
    每星期二晚上會到被告先前員林鎮之住處，且被告的朋友伊
    一個也不認識，伊亦不知被告從事何業。不過，被告在交往
    期間某日說要帶伊去新裕車行修車（非本件係爭車輛），並
    拿錢給老闆，伊才認識曾文應，當天伊未下車，不知被告與
    曾文應在談何事，被告未曾對伊說曾文應有僱用他，伊亦不
    知被告有無購買其他車輛等語，核與證人曾文應於同日，就
    其認識劉惠凌等情結證情節相符。可見，證人劉惠凌所言，
    無法證明被告所辯情節為真，而無法作為對被告有利之認定
    。綜之，被告所辯，前後出入，顯不足採，其確有起訴書所
    載，持用告訴人乙○○遺失之身分證，冒已取得告訴人同意
    ，而向不知情之新裕車行負責人曾文應購買QC-3998號自用
    小客車1部之行使偽造私文書及使公務員登載不實等犯行明
    確。然原審未將上開事證詳查，僅採認有利被告之事證，且
    主觀地有違經驗法則率為論斷，其認事用法有誤甚明，是難
    認原判決妥適，請予以撤銷，另為適當之判決。
四、本院前以原審法院認證人乙○○、江武男、曾文應、謝沛菁
    之證詞、汽機車過戶登記書、車籍作業系統-查詢認可資料
    、舉發違反道路交通管理事件通知單數份、採證照片等證，
    均不足以證明被告有檢察官所訴之偽造文書犯行，原審法院
    已於判決中說明其認定之依據及憑以認定之理由，未違經驗
    法則、論理法則。上訴人即檢察官未提出其他新事證，僅以
    上詞指摘第一審未詳查事證，採認有利被告之事證，有違經
    驗法則率為論斷，認事用法有誤。上訴人形式上雖已指出具
    體事由，然上開事由縱使屬實，亦不足以認為原判決認事有
    何不當或違法，難謂係具體理由。由審判長裁定應於補正裁
    定送達後7日內補提具體上訴理由書。命補正裁定已於97年5
    月2日送達上訴人，有送達證書可憑。上訴人迄未補提具體
    上訴理由，爰不依言詞辯論，依刑事訴訟法第367條前段規
    定，駁回其上訴。
五、據上論結，應依刑事訴訟法第367條前段、第372條，判決如
    主文。
中    華    民    國    97    年     5   月    15     日
            刑事第九庭  審判長法  官  陳  筱  珮
                              法  官  康  應  龍
                              法  官  趙  春  碧
上列正本證明與原本無異。
如不服本判決應於收受送達後十日內向本院提出上訴書狀，其未
敘述上訴之理由者並得於提起上訴後十日內向本院補提理由書（
均須按他造當事人之人數附繕本）。
                              書記官  蘇  昭  文
中    華    民    國    97    年     5    月    16    日


司法院資訊處製作；財團法人民間司法改革基金會備份。
